【裁判字號】    98,抗,124
【裁判日期】    980120
【裁判案由】    假扣押
【裁判全文】
臺灣高等法院民事裁定                   98年度抗字第124號
抗  告  人  全崴科技有限公司
法定代理人  甲○○
相  對  人  醫電科技股份有限公司
法定代理人  乙○○
上列當事人間假扣押事件，對於中華民國97年11月11日臺灣板橋
地方法院97年度裁全字第7170號所為裁定提起抗告，本院裁定如
下：
    主  文
原裁定廢棄。
相對人於原法院之聲請駁回。
聲請及抗告程序費用由相對人負擔。
    理  由
一、按請求及假扣押之原因應釋明之；前項釋明如有不足，而債
    權人陳明願供擔保或法院認為適當者，法院得定相當之擔保
    ，命供擔保後為假扣押，民事訴訟法第526條第1項、第2項
    分別定有明文。故債權人聲請假扣押應就其請求及假扣押之
    原因加以釋明，兩者缺一不可。該項釋明如有不足而債權人
    陳明願供擔保或法院認為適當者，法院始得定相當之擔保，
    命供擔保後為假扣押。若債權人就其請求及假扣押之原因有
    一項未予釋明，法院即不得為命供擔保後假扣押之裁定。此
    所謂請求之原因，係指債權人金錢請求或得易為金錢請求之
    發生緣由（民事訴訟法第522條第1項），而假扣押之原因，
    則指有日後不能強制執行或甚難執行之虞（同法第523條第1
    項）而言。(最高法院96年台抗字第809號裁判意旨參照)
二、抗告意旨略以：相對人於聲請本件假扣押時，雖提出國內訂
    購單等文件，惟此僅就「假扣押請求」所為釋明。然就「假
    扣押原因」而言，並未對於抗告人有何日後不能強制執行或
    甚難執行之虞，諸如抗告人浪費財產、增加負擔，或就其財
    產為不利益之處分致使其達無資力之狀態、或將移往遠地、
    逃匿無縱、隱匿財產等提出任何釋明之證據，原裁定有違背
    法令之嫌，爰特狀請將原裁定予以廢棄等語。
三、原裁定意旨略以：相對人以抗告人欠其貨款債務新台幣 (下
    同)5,705,438元迄未清償，茲聞債務人有隱匿財產之情事，
    為此願提供擔保聲請假扣押等情。依其提出之國內訂購單、
    統一發票、應收款項明細表等影本資料，雖可認有相當之釋
    明，惟其對假扣押之原因則未能盡釋明之責，然債權人既陳
    明願供擔保以代釋明，縱認為其釋明不足，擔保足以補足之
    ，其假扣押之請求自應准許云云。
四、惟查，本件相對人聲請假扣押，固據提出國內訂購單、統一
    發票、應收款項明細表等資料影本以資證明，惟上開資料僅
    能釋明相對人對抗告人有金錢請求之原因事實，但均不能釋
    明抗告人有不能強制執行或恐難執行等假扣押原因事實，雖
    相對人於狀中載明：「抗告人對信用狀之提出置之不理、電
    話不接，恐有逃避債務之嫌，故未去存證信函催告…」，然
    未能提出可使本院信其主張為真實之證據，即未盡釋明之義
    務，而非釋明有所不足，自難認得以供擔保補釋明之不足。
    相對人既不能釋明有假扣押之原因，則揆諸首揭規定及說明
    ，其所為對於抗告人財產願供擔保請准假扣押之聲請，即屬
    無據，不應准許。從而，原法院所為准予假扣押之裁定，容
    有未合。抗告論旨指摘原裁定不當，求予廢棄改判，為有理
    由。
五、據上論結，本件抗告為有理由，爰裁定如主文。
中    華    民    國    98    年    1     月    20    日
                    民事第五庭
                        審判長法  官  魏麗娟
                              法  官  陳博享
                              法  官  黃雯惠
正本係照原本作成。
本裁定除以適用法規顯有錯誤為理由，並經本院許可外，不得再
抗告。如提起再抗告，應於收受後10日內委任律師為代理人向本
院提出再抗告狀。並繳納再抗告費新台幣１千元。
中    華    民    國    98    年    1     月    21    日
                              書記官  秦慧榮


司法院資訊處製作；財團法人民間司法改革基金會備份。
